【裁判字號】    98,交聲,166
【裁判日期】    980615
【裁判案由】    聲明異議
【裁判全文】
臺灣嘉義地方法院交通事件裁定         98年度交聲字第166號
原處分機關  交通部公路總局嘉義區監理所嘉義市監理站
異  議  人
即受處分人  乙○○
上列異議人即受處分人因違反道路交通管理處罰條例案件，對於
原處分機關即交通部公路總局嘉義區監理所嘉義市監理站民國98
年4 月24日所為處分（嘉監義裁字第裁76-G9H00942 號），聲明
異議，本院裁定如下：
    主  文
異議駁回。
    理  由
一、原處分意旨略以：車牌號碼A8-3340 號自用小客車於民國97
    年12月7 日9 時9 分許行經駕駛台中市○○路與中工三路口
    ，為警以中市警交字第G9H000942 號舉發違反道路交通管理
    事件通知單（下稱舉發通知單）舉發「不遵守道路交通標線
    之指示」之交通違規，經查該車當時係由異議人即受處分人
    乙○○（下稱異議人）所駕駛，爰依道路交通管理處罰條例
    第60條第2 項第3 款之規定，以嘉監義裁字第裁76-G9H0009
    42號裁決書（下稱原處分書），裁處異議人罰鍰新台幣（下
    同）900 元等語。
二、聲明異議意旨則以：異議人於97年12月7 日上午9 時9 分左
    右，在台中市○○路上駕駛車牌號碼A8-3340 號自用小客車
    ，將經過中工三路之路口時，當時交通號誌是黃燈，忽然轉
    變成紅燈，異議人發現後面沒有車子，遂緊急煞車，警方所
    附2 張採證照片，第一張是紅燈啟動1.9 秒所攝，第二張是
    紅燈啟動2.9 秒所攝，異議人所駕車輛位置都相同，只有前
    面車體在白色停止線前面，後面車體還在白色停止線後面，
    可見異議人所駕駛車輛之前面車體是在黃燈時經過白色停止
    線，看到黃燈變成紅燈即緊急煞車，未闖紅燈；警方採證照
    片右邊還有2 輛機車在中港路上繼續前進通過中工三路口，
    異議人停在採證照片上的位置是為了遵守交通號誌（紅燈）
    和交通安全的緊急措施，是不得已的，且異議人本於守法精
    神，還退回停止白線內，警方應稱讚異議人守法的精神，而
    不是開罰單，台中市○○路和中工三路口是丁字型而不是十
    字型，路中間又有安全分隔島，即使異議人不退回停止線內
    ，也不會妨礙交通；基於上述理由，警方所謂異議人不遵守
    道路交通標線之指示，不符合事實，爰嚴正聲明異議云云。
三、按汽車駕駛人，駕駛汽車有不遵守道路交通標誌、標線、號
    誌指示之情形者，而本章各條無處罰之規定者，處900 元以
    上1,800 元以下罰鍰，道路交通管理處罰條例第60條第2 項
    第3 款定有明文。經以科學儀器取得證據資料證明汽車駕駛
    人之行為違規，當場不能製單舉發者，得逕行舉發，復為同
    條例第7 條之2 第1 項第7 款所明定。
四、本院查：
(一)本件異議人於97年12月7日9時9分許，駕駛車牌號碼A8-3340
    號自用小客車，行經台中市○○路與中工三路之交岔路口時
    ，於紅燈亮起時超越停止線停車，經警方以設置於該路口之
    自動照相設備拍照後，逕行舉發上開汽車所有人即異議人之
    配偶張麗容有「不遵守道路交通標線之指示」之交通違規，
    交通部公路總局臺中區監理所（下稱臺中區監理所）並據以
    裁處張麗容罰鍰900 元，嗣經張麗容聲明異議後，臺灣臺中
    地方法院作成98年度交聲字第559 號交通事件裁定，以上開
    車輛違規當時係由異議人駕駛，本件受舉發之違規行為應歸
    責於異議人，而將臺中區監理所之處分撤銷，發回臺中區監
    理所；嗣臺中區監理所以異議人之駕籍屬原處分機關管轄，
    而移請原處分機關裁處，原處分機關遂依據道路交通管理處
    罰條例第60條第2 項第3 款之規定，於98年4 月24日作成原
    處分，裁處異議人罰鍰900 元等情，有上開舉發通知單、採
    證照片2 紙、臺灣臺中地方法院98年度交聲字第559 號交通
    事件裁定、臺中區監理所98年4 月21日中監自字第09800143
    21號函，以及原處分書等在卷可憑。
(二)按停止線，用以指示行駛車輛停止之界限，車輛停止時，其
    前懸部分不得伸越該線；車輛面對圓形紅燈表示禁止通行，
    不得超越停止線或進入路口；道路交通標誌標線號誌設置規
    則第170 條第1 項前段、第206 條5 款分別定有明文。觀諸
    卷附採證照片，異議人駕駛之上開自用小客車，於前揭時、
    地，在行車管制號誌紅燈啟亮後1.9 秒（即本院卷第7 頁左
    方照片中字幕數字第2 排之「R019」），後輪前端壓在路口
    白色停止線上，逾半之車身均已超越白色停止線。故異議人
    於前揭時、地駕駛上開自用小客車，在紅燈亮起時，前懸部
    分超越停止線停車，而有不遵守道路交通標線指示之違規行
    為，即堪認定。
(三)異議人雖主張由採證照片上其駕駛之上開自用小客車煞車燈
    已亮，可以看出該車經過前揭路口之白色停止線時，號誌為
    黃燈，車體前方通過白色停止線後號誌始轉換為紅燈，伊即
    煞車未再前進，故該車紅燈後1.9 秒以前就已煞車停在照片
    上位置，且車體後方尚未通過停止線，伊本於守法精神，並
    自行退回停止線後面云云。惟查，異議人所駕駛之自用小客
    車是在前揭時、地紅燈啟動1.9 秒後，仍逕予駛越停止線臨
    停違規，有台中市警察局98年1 月16日中市警交字第098000
    4074號函附卷可參（見本院卷第6 頁）；並經舉發本件交通
    違規之台中市政府警察局交通隊警員甲○○於本院庭訊中具
    結證稱：台中市○○路與中工三路口係埋設感應線圈測試照
    相器材，線圈埋設在停止線和行人穿越道之間，與號誌燈連
    線，只要有車輛在紅燈啟動後超越停止線就會被拍照，車輛
    如果是在黃燈時壓停止線不會拍照，號誌燈及照相器材的設
    定是紅燈以後有車輛超越停止線才會拍攝，該感應線圈器材
    採購時經過國外檢驗認證，伊自70年10月1 日即任職於台中
    市政府警察局交通隊迄今，之前沒有發生過設在上開路口的
    感應線圈、照相器材故障造成舉發錯誤的情形等語纂詳（見
    本院卷第34至38頁）。是異議人主張其所駕駛之車輛車體前
    方是在黃燈時通過白色停止線，即難以採信。再依前引道路
    交通標誌標線號誌設置規則之規定，車輛遇紅燈停止時，其
    「前懸部位」不得超越停止線，觀諸卷附採證照片（見本院
    卷第7 頁），異議人所駕駛之車輛既已逾半個車身超越停止
    線，即已違反上述規定甚明，自不得以其後面車體尚未通過
    停止線，以及違規後曾自行退回停止線後等語卸責。
(四)異議人雖另辯稱其上開行為並未妨礙交通，且當時尚有其他
    機車在中港路上繼續前進通過中工三路口云云。惟違反道路
    交通管理事件之行政秩序罰，其規定乃為達成各自行政目的
    而就不同之違規行為施以相異而合理之裁罰，屬於立法自由
    形成之範圍；道路交通管理處罰條例第60條第2 項第3 款對
    不遵守道路交通標誌、標線、號誌指示之駕駛人所為之處罰
    規定，依其內容已審酌駕駛行為之危險性、違規情節之輕重
    等情形，明文訂定罰鍰之數額；故駕駛人在紅燈時超越停止
    線停車，即應依上開規定處罰，至於其違規行為有無妨礙交
    通，核與違規行為之成立無涉，尚不得由個人自行判斷該等
    行為是否影響其他車輛行車安全，而任意決定是否遵循相關
    交通規則。異議人於前揭時、地，既有在紅燈亮起時超越停
    止線停車之違規行為，即屬違法，自不得執其行為未妨礙交
    通等事由為免罰之憑藉。又卷附2 張採證照片對照以觀，縱
    可看出異議人為警舉發違規時點，尚有2 輛機車行駛於異議
    人所駕駛之上開自用小客車右前方，往前通過上開交岔路口
    ，惟該2 輛機車之行車速度、通過路口停止線之時點均有未
    明；至於第2 張採證照片（見本院卷第7 頁右方照片）中固
    可見到第3 輛機車出現於異議人之自用小客車右側，惟該機
    車係沿中港路直行而在紅燈時超越停止線，或係自其他方向
    （甚或路旁人行道）進入路口，亦有未明；即難遽行認定該
    等機車之駕駛人是否有於紅燈時超越停止線或闖紅燈之交通
    違規行為，且縱上述3 輛機車駕駛人有該等交通違規行為，
    亦屬警方應否就渠等之違規行為另行舉發問題，而與異議人
    之違規行為應否加以處罰無涉。
五、綜上所述，異議人駕駛上開自用小客車，於前揭時、地行經
    上述交岔路口時，有於紅燈亮起之情況下超越停止線停車，
    不遵守道路交通標線指示之違規事實，事證明確。從而，原
    處分機關援引道路交通管理處罰條例第60條第2 項第3 款之
    規定，裁處異議人罰鍰900 元，核無不當或違法，本件異議
    為無理由，應予駁回。
據上論斷，應依道路交通管理處罰條例第87條第2 項、道路交通
案件處理辦法第19條，裁定如主文。
中    華    民    國    98    年    6    月    15     日
                   交通法庭   法  官  陳 蒨 儀
以上正本證明與原本無異。
如不服本裁定，應於裁定送達後5日內向本院提出抗告狀（應附
繕本）。
中    華    民    國    98    年    6     月    15    日
                              書記官  楊 國 色


司法院資訊處製作；財團法人民間司法改革基金會備份。
